臺灣高等法院臺南分院刑事判決　　　　　九十一年度上易字第六七二號　Ａ
　　　上　訴　人
　　　即　自訴人　甲　○　○
　　　被　　　告　乙　○　○
右上訴人因自訴被告過失傷害案件，不服臺灣臺南地方法院中華民國九十一年四月二
十六日第一審判決（九十年度自字第二四二號），提起上訴，本院判決如左：
      主      文
上訴駁回。
      事      實
一、乙○○係址設臺南縣關廟鄉○○村○○路○段一七八號毓隆國際有限公司（以下
    簡稱毓隆公司）之負責人，為從事塑膠及鐵管加工並實際管理工廠之生產營運，
    係從事業務之人，並僱用林富太從事裁剪機之衝剪工作、甲○○從事衝剪後之成
    品收集工作，為勞工安全衛生法所稱之雇主，本有對員工所操作之衝剪機械設置
    安全護圍設備之義務，且應注意雇主對勞工應施以從事工作及預防災變所必要之
    安全衛生教育、訓練，以確保員工生命、身體之安全，而依其智識、能力及當時
    情形又無不能注意之情事，竟疏未注意教育、訓練林富太與甲○○相互配合從事
    裁剪機之衝剪及其後之成品收集工作，亦未教導甲○○於裁剪機卡住時，應如何
    取出成品等必要之安全衛生教育，且對林富太及甲○○所操作之衝剪機械未設置
    安全護圍等設備，致於民國八十九年十二月二十七日，林富太與甲○○在未受安
    全衛生教育之情形下，依乙○○之指示在上開工廠內，相互配合從事上開工作時
    ，即因林富太亦疏未注意甲○○當時正因裁剪機卡住，而彎身將右手伸入該機器
    內欲取出衝剪後之成品，即貿然將開關按鈕按下，致當時亦疏未注意林富太動向
    而貿然將右手伸入該機器內取出成品之甲○○閃避不及，遽遭該機器所壓傷，造
    成甲○○受有右手壓碎傷、腕上截肢之毀敗一肢機能之重傷害。
二、案經甲○○提起自訴。
      理      由
一、訊據被告乙○○（下稱被告）坦承其係毓隆公司之負責人，有僱用林富太從事裁
    剪機之衝剪工作、自訴人甲○○從事衝剪後之成品收集工作，且於前揭時地發生
    自訴人之右手為機具壓傷，造成自訴人腕上截肢等事實，核與自訴人所陳受害及
    證人林富太所陳受僱之情節相符，並有營利事業登記證、公司執照、診斷證明書
    影本各一件在卷可憑（見原審卷第三、六八、六九頁），其對林富太及甲○○操
    作之衝剪機械未設置安全護圍等設備，致自訴人將手伸進機器內取物之事實，亦
    直承不諱，雖就未對員工實施安全衛生教育、訓練方面，矢口否認有何過失，辯
    稱：伊有教導林富太如何操作機器，教導二、三天後才讓林富太自己操作機器，
    亦有教導林富太要等到作業員稱可按鈕時才可按鈕，並有告知自訴人應用木製板
    條將成品取出，不可將手伸入機器內，如有東西卡住，就先關機，等伊來處理云
    云。惟查：證人即事發時與自訴人一起工作之操作員林富太於本院調查時結證稱
    ：伊到職時，被告僅教導伊操作機器十分鐘，該機器之操作很簡單，伊一下子就
    學會了；被告並未教導伊如何與自訴人配合，亦未教導伊該機器卡住如何處理，
    只告知伊不得將手伸入機器內等語（見原審卷第六○、六一頁）；且本件事故發
    生原因，經行政院勞工委員會南區勞動檢查所至現場檢查結果，除認被告對衝剪
    機械未設置安全護圍等設備外，亦認：本次職業災害發生時，雇主未對勞工施以
    從事工作及預防災變所必要之安全衛生教育、訓練（勞工安全衛生法第二十三條
    第一項），此有該所九十一年一月十七日勞南檢製字第○九一一○○○一八三○
    號函附卷可參（見原審卷第七○頁），足見被告確未教導操作該機器之林富太，
    應如何與負責自該機器內取出成品之自訴人相互配合，以預防因二人配合不當致
    生職業災害，亦未明確教導自訴人及證人在該機器卡住時如何處理，以及無論發
    生何情況，皆不得將手伸入機器內，以確保員工之生命、身體安全。被告上開所
    辯，顯係卸責之詞，不足採信。
二、按雇主對於防止機械設備等引起之危害應有符合標準之必要衛生設備；對於勞工
    應施以從事工作及預防災變所必要之安全衛生教育、訓練，勞工安全衛生法第五
    條第一項第一款及第二十三條第一項定有明文。被告身為雇主，對於員工所操作
    之前揭衝剪機械設置所可能引起之危險，未設置必要之安全護圍設備以防止之，
    且疏未對林富太與自訴人如何相互配合操作衝剪機械施以必要安全衛生教育，致
    自訴人從事衝剪後之成品收集工作，遇裁剪機卡住之情況時，未提高個人警覺與
    危險意識，依正確作業方法處理，即貿然將手伸入該機器內，且又未教導操作該
    機器之操作員林富太如何與自訴人配合，致發生上開突發情況時，操作員林富太
    亦無警覺與危險意識，即貿然按操作鈕，而造成本件事故之發生，使自訴人受有
    如事實欄所示之傷害，被告顯難辭過失之責，其過失行為與自訴人所受之傷害間
    ，自有相當之因果關係。又被告雖未就自訴人如何於機械卡住時與林富太相互配
    合施以必要之安全衛生教育，惟確以口頭告知自訴人不可將手伸入機器內，此為
    自訴人所自承，足見自訴人應知將手伸入機器內係危險行為，於發生機器卡住之
    突發情況時，竟疏未注意與林富太確認停止按鈕，而貿然將手伸入機器內，本身
    亦有過失，然此乃被告於民事上得否主張過失相抵之問題，於本件被告過失責任
    之成立，並不生影響。本件事證明確，被告犯行堪予認定，應依法論科。
三、按人體手部之功用在於手指之靈活運用，本件自訴人既遭腕上截肢，即已全然喪
    失其右手，自無靈活運用其手指之可能，足認自訴人所受上開截肢之傷害，合於
    刑法第十條第四項第四款規定之重傷害要件。被告係公司之負責人，從事塑膠及
    鐵管加工並實際管理工廠之生產營運，為從事業務之人，因過失致自訴人受有前
    揭傷害，核其所為，係犯刑法第二百八十四條第二項後段之業務過失致重傷之罪
    。原審以被告罪證明確，因予適用刑法第二百八十四條第二項後段及罰金罰鍰提
    高標準條例第一條前段、第二條之規定，並審酌被告之素行、其過失情節、程度
    、對自訴人所造成之危害及犯後態度，復未賠償自訴人損害等一切情狀，量處有
    期徒刑六月，另以被告行為後，刑法第四十一條業於九十年一月十日修正公布，
    同年月十二日生效，舊法規定犯最重本刑三年以下有期徒刑以下之刑之罪，而受
    六個月以下有期徒刑或拘役之宣告，因身體、教育、職業或家庭之關係，執行顯
    有困難者，得易科罰金，修正後刑法第四十一條第一項規定，凡犯最重本刑五年
    以下有期徒刑以下之刑之罪，而受六個月以下有期徒刑或拘役之宣告，因上開因
    素或其他正當事由，執行顯有困難者，均得易科罰金，經比較新舊法之結果，上
    開法律之修正，對被告不生影響，而依刑法第二條第一項前段規定，適用修正後
    刑法第四十一條第一項前段規定，諭知易科罰金之折算標準，其認事用法，並無
    不合，量刑亦稱妥適。自訴人以被告承諾賠償一百五十萬元而未履行為由，認原
    判決量刑過輕，而提起上訴，惟被告承諾賠償而未履行為民事上如何取得執行名
    義據以聲請強制執行之問題，且該未賠償部分亦經原審於量刑時予以審酌，上訴
    意旨執此指摘原判決不當，為無理由，應駁回其上訴。
據上論結，應依刑事訴訟法第三百六十八條，判決如主文。
中    華    民    國      九十一      年      九      月      十七      日
                                  臺灣高等法院臺南分院刑事第三庭
                                      審判長法官  黃    崑    宗
                                            法官  林    勝    木
                    法官  葉    居    正
右正本證明與原本無異。
不得上訴。
                                      法院書記官  陳    嘉    琍
中    華    民    國      九十一      年      九      月      十七      日
附錄：本判決論罪科刑條文
刑法第二百八十四條第二項
 (過失傷害罪)
從事業務之人，因業務上之過失傷害人者，處一年以下有期徒刑、拘役或一千元以下
罰金，致重傷者，處三年以下有期徒刑、拘役或二千元以下罰金。
